【裁判字號】    97,上易,1425
【裁判日期】    970718
【裁判案由】    竊盜
【裁判全文】
臺灣高等法院刑事判決                97年度上易字第1425號
上  訴  人  臺灣士林地方法院檢察署檢察官
被      告  丙○○
被      告  乙○○
上列上訴人因被告竊盜案件，不服臺灣士林地方法院96年度易字
第2265號，中華民國97年4月7日第一審判決（起訴案號：臺灣士
林地方法院檢察署96年度偵字第11758號），提起上訴，本院判
決如下：
    主  文
上訴駁回。
    理  由
一、公訴意旨略以：被告乙○○與被告丙○○為裝潢工人，共同
    承攬施作告訴人丁○○位於臺北市○○區○○路1段138巷20
    號1樓房屋之水泥砌牆工程，於民國96年8月16日晚上10時30
    分許，與告訴人丁○○聚餐結束後自餐廳返回上址住處前方
    ，欲駕駛自小貨車離去，見丁○○房屋之鋁門窗戶尚未裝置
    完工，竟共同意圖為自己不法之所有，由被告丙○○待在自
    小貨車附近把風，被告乙○○則從鋁門窗框架攀越進入無人
    居住之上址空屋內，徒手竊取丁○○所有供裝潢施工使用之
    戊○○○○○○○○○，得手後，迅速駕駛自小貨車載離現
    場。嗣於翌日中午12時許，丁○○返家發現上開機器失竊，
    其母親甲○○告以乙○○曾經出現在屋內，始查知上情。因
    認被告所為係共犯刑法第321條第1項之加重竊盜罪嫌云云。
二、按犯罪事實應依證據認定之，無證據不得認定犯罪事實；又
    不能證明被告犯罪者，應諭知無罪之判決，刑事訴訟法第15
    4條第2項、第301條第1項分別定有明文。又事實之認定，應
    憑證據，如未能發現相當證據，或證據不足以證明，自不能
    以推測或擬制之方法，為裁判基礎；且認定犯罪事實所憑之
    證據，其為訴訟上之證明，須於通常一般之人不致有所懷疑
    ，而得確信其為事實之程度者，始得據為有罪之認定，倘其
    證明尚未達到此一程度，而有合理之懷疑存在而無從使事實
    審法院得有罪之確信時，即應由法院為諭知被告無罪之判決
    ；再認定不利於被告之事實須依積極證據，苟積極證據不足
    為不利於被告事實之認定時，即應為有利於被告之認定，更
    不必有何有利之證據（最高法院40年台上字第86號、76年台
    上字第4986號、30年上字第816號判例參照）。
三、證據能力：有關證人甲○○警詢說辭，固屬審判外陳述，惟
    被告等均未爭執其證據能力，且觀其製作情形，並無違法取
    供之情況，依刑事訴訟法第159條之5規定，即有證據能力，
    合先敘明。
四、公訴人認被告乙○○、丙○○2人涉有上開罪嫌，無非係以
    被告2人之供述、告訴人丁○○之指訴、證人甲○○之證述
    及現場勘察報告書、平面圖及相片數張等為據。訊據被告乙○○、丙○○2人雖坦承上揭共同承攬施作告訴人丁○○位
    於臺北市○○區○○路1段138巷20號1樓房屋之水泥砌牆工
    程，於96年8月16日晚上10時30分許，與告訴人丁○○聚餐
    結束後自餐廳返回上址住處前方，並駕駛停放於該址路旁之
    自用小貨車離去之事實，惟堅決否認有何共同竊盜之犯行，
    被告乙○○辯稱：那天告訴人本來要把砂輪機、手推車送給
    我，但是我說過2天我朋友要來裝鋁門窗，到時候再交給我
    的朋友，因為那天手推車也要推垃圾，改天再叫我朋友一起
    載回去就好了，當場告訴人要送給我們，我們沒有拿，那天
    晚上吃飯回來之後，我要把名片放在信箱，我找不到信箱就
    塞進前門縫，之後我上車子掉頭就離開，他當場要送給我，
    我都沒有拿，我怎麼會偷拿等語；被告丙○○則辯稱：本來
    這個工作我不想做，但是藍先生叫我去幫他做工，但回到家
    裡想我沒有車子，我才跟乙○○說2天就做好了，隔天告訴
    人一直催，叫我來做，我說我找人來幫忙，我就找乙○○一
    起來，因為他有車子，我給他載比較方便，96年8月16日那
    天工作完成、工錢算給我們後，告訴人請我們去吃飯，吃完
    飯之後我們回來開貨車，乙○○下去放名片，我去廁所尿尿
    ，後來我們上車離開，告訴人母親說我們在那裡停留10分鐘
    根本就是誣賴我們等語。經查：
（一）被告等辯稱：未進入屋內，未竊取等語，按警方於告訴人
      住所內蒐證得有鞋印兩枚（偵卷第75-77頁），觀其紋路
      ，與被告等之鞋印不同（偵卷第78-82頁），因此，臺北
      市政府警察局士林分局鑑識小組員警鑑驗結果認：被告乙○○、丙○○所穿拖鞋及施工用膠鞋與現場鞋印缺乏類化
      之紋痕特徵等情，有該局96年10月31日北市警士分刑字第
      09632617000號函附卷可憑（偵卷第67頁），從而，上開
      鞋印不能認係被告等所留，則被告等辯稱未侵入屋內，即
      非無據，非不可採信。再者，參酌告訴人丁○○稱：曾向
      被告丙○○表示等做完工後可以將該砂輪機及鑽孔機送給
      他們（指被告2人）等語（偵卷第12頁、第55頁），衡情
      ，被告等既已合法受贈，自無以竊盜之必要與動機，則被
      告等辯稱：未竊取等語，亦不違常情，何況，並未自被告
      等處搜得贓物，從而，被告所辯，非不可採。
（二）告訴人丁○○固指被告等竊盜，惟觀其第一次警詢稱：被
      告乙○○於96年8月16日晚上10時30分許到我家中，沒有
      告知我及我家人，而該時段我家都沒有人進出，只有乙○○進來，另一個人在車上，在他們離去後，於17日中午12
      時許伊才發現屋內的東西不見了，在這段時間除了我母親
      以外也都沒有人進出，我母親甲○○有看到嫌疑人（指被
      告乙○○）到我家來，所以我認定就是乙○○進入屋內偷
      了我的東西離開等語（偵卷第9頁），第二次警詢則改稱
      ：是被告丙○○到我家中竊盜，第一次警詢是我母親稱乙○○進入我家工地行竊物品，所以我才說是乙○○等語（
      偵卷第12頁），前後不一，已難輕信，何況，告訴人丁○○並未親自目睹被告等行竊，所述無非傳聞，自不能採信
      。
（三）證人甲○○固指稱被告等竊盜，然觀其第一次警詢稱：竊
      盜之嫌疑人是到我家施工的工人乙○○，我大概是於96年
      8月16日晚上10點半看到的，他是穿深紅色上衣、約咖啡
      色褲子爬窗戶進去，大概10點分左右從門出來走牆邊離去
      不讓我看到等語（偵卷第16頁），第二次警詢則改稱：我
      是看到乙○○在旁邊，但是知道有人進去，不知道是誰等
      語（偵卷第18頁），於偵訊時則證稱：我看乙○○在房子
      裡面，他怎麼進去我不清楚，我有看到他手提東西，可是
      是什麼東西看不清楚等語（偵卷第47頁、48頁），於原審
      則證稱：我看到有人影從窗戶進去，後來看到有人從後面
      走出來上車，才看到那個人是乙○○等語（原審卷第53頁
      ），就基本之事實，所述前後不一，顯有瑕疵，何況，若
      被告等有侵入，何以現場鞋印非被告等之鞋印？是證人甲○○所述，顯然有疑，不能採為被告不利之認定。
綜上，公訴人所提證據，尚不足證明被告等有竊盜犯行，此外，
復查無其他證據足資證明被告等有竊盜犯行，揆諸首開說明，不
能證明被告等犯罪，自應諭知被告等無罪。
五、原審同此認定，諭知被告等無罪，核無不合，檢察官上訴略
    以：證人甲○○所述可採，足認被告等竊盜，請撤銷原判決
    等語，然證人甲○○所述，如何不可採，已如前述，公訴人
    未提新事證，猶再為爭執，難認有理由，應予駁回。
據上論斷，應依刑事訴訟法第368條，判決如主文。
本案經檢察官李良忠到庭執行職務。
中    華    民    國    97    年    7     月    18    日
                  刑事第十八庭審判長法  官  吳鴻章
                                    法  官  陳健順
                                    法  官  周政達
以上正本證明與原本無異。
不得上訴。
                                    書記官  莊昭樹
中    華    民    國    97    年    7     月    18    日


司法院資訊處製作；財團法人民間司法改革基金會備份。
